【裁判字號】    96,訴,359
【裁判日期】    970811
【裁判案由】    拆屋還地
【裁判全文】
臺灣基隆地方法院民事判決               96年度訴字第359號
原      告  台灣省農工企業股份有限公司
法定代理人  丙○○
訴訟代理人  邱六郎律師
複代理人    丁榮聰律師
複代理人    戊○○
被      告  丁○○
被      告  己○○
被      告  甲○○
被      告  乙○○○
上列當事人間請求拆屋還地事件，本院於中華民國97年7月14日
言詞辯論終結，判決如下：
    主  文
被告丁○○應將坐落台北縣萬里鄉○○里○○段崁腳小段八八－
二地號土地上如附圖編號八八－二（A）、面積二十七平方公尺
，八八－二（B）、面積二百七十八平方公尺，八八－二（C）、
面積二百一十七平方公尺之建物即門牌號碼台北縣萬里鄉崁腳村
崁腳一二四號之四房屋拆除後，將占用土地返還原告。
被告己○○應將坐落台北縣萬里鄉○○里○○段崁腳小段八八－
二地號土地上如附圖編號八八－二（D）、面積一百三十一平方
公尺，八八－二（E）、面積三百六十九平方公尺，八八－二（F
）、面積二十八平方公尺之建物即門牌號碼台北縣萬里鄉崁腳村
崁腳一二四號之五房屋拆除，將占用土地返還原告。
被告甲○○應將坐落台北縣萬里鄉○○里○○段崁腳小段八八－
二地號土地上如附圖編號八八－二（G）、面積九平方公尺，八
八－二（H）、面積四十六平方公尺，同小段八九－三地號土地
上如附圖編號八九－三（A）、面積十八平方公尺之建物即門牌
號碼台北縣萬里鄉崁腳村崁腳一二四號之六房屋拆除後，將占用
土地返還原告。
被告乙○○○應將坐落台北縣萬里鄉○○里○○段崁腳小段八九
－二、八九－七地號土地上如附圖編號八九－二（A）、面積六
十平方公尺，八九－二（B）、面積四平方公尺，八九－七（A）
、面積二十二平方公尺之建物即門牌號碼台北縣萬里鄉崁腳村崁
腳一四○號房屋拆除後，將占用土地返還原告。
訴訟費用由被告負擔。
本判決第一項至第四項於原告分別以新臺幣肆拾陸萬玖仟元、肆
拾柒萬元、伍萬肆仟元、貳萬貳仟元為被告丁○○、己○○、甲○○、乙○○○供擔保後，得為假執行；但被告丁○○、己○○
、甲○○、乙○○○如分別以新臺幣壹佰肆拾萬玖仟肆佰元、壹
佰肆拾貳萬伍仟陸佰元、壹拾陸萬貳仟柒佰貳拾元、陸萬柒仟玖
佰肆拾元為原告預供擔保，得免為假執行。
    事實及理由
一、被告甲○○經合法通知，未於言詞辯論期日到場，被告丁○○、己○○經合法通知，未於最後言詞辯論期日到場，核均
    無民事訴訟法第386條各款所列情形，爰准原告之聲請，由
    其一造辯論而為判決。
二、原告起訴主張：坐落於台北縣萬里鄉○○里○○段崁腳小段
    第88-2地號、第89-2地號、第89-7地號土地（下均稱系爭土
    地）為原告所有，被告丁○○、己○○、甲○○、乙○○○
    等未得原告同意即於如附圖所示之系爭土地上興建門牌號碼
    台北縣萬里鄉崁腳村崁腳124號之4、124號之5、124號之6、
    140號房屋（下稱系爭124號之4房屋、系爭124號之5房屋、
    系爭124號之6房屋、系爭140號房屋），依民法第767條之規
    定，被告自應將系爭房屋無權占用原告土地部分拆除，並將
    所占用土地返還原告等語，並聲明：
    1.被告丁○○應將坐落台北縣萬里鄉○○里○○段崁腳小段
    88-2地號土地上如附圖編號88-2（A）、面積27平方公尺，
    88-2（B）、面積278平方公尺，88-2（C）、面積217平方公
    尺之建物即門牌號碼台北縣萬里鄉崁腳124號之4房屋拆除後
    ，將占用土地返還原告。2.被告己○○應將坐落台北縣萬里
    鄉○○里○○段崁腳小段88-2地號土地上如附圖編號88-2（
    D）、面積131平方公尺，88-2（E）、面積369平方公尺，88
    -2（F）、面積28平方公尺之建物即門牌號碼台北縣萬里鄉
    崁腳124號之5房屋拆除，將占用土地返還原告。3.被告甲○○應將坐落台北縣萬里鄉○○里○○段崁腳小段88-2地號土
    地上如附圖編號88-2（G）、面積9平方公尺，88-2（H）、
    面積46平方公尺，同小段89-3地號土地上如附圖編號89-3（
    A）、面積18平方公尺之建物即門牌號碼台北縣萬里鄉崁腳
    124號之6房屋拆除後，將占用土地返還原告。4.被告乙○○○應將坐落台北縣萬里鄉○○里○○段崁腳小段89-2地號土
    地上如附圖編號89-2（A）、面積60平方公尺，89-2（B）、
    面積4平方公尺，同小段89-7地號土地上如附圖編號89-7（
    A）、面積22平方公尺之建物即門牌號碼台北縣萬里鄉崁腳
    140號房屋拆除後，將占用土地返還原告。5.原告願供擔保
    ，請准宣告假執行。
三、被告丁○○、己○○雖未於最後言詞辯論期日到庭，然據其
    前到庭與被告乙○○○所為陳述略以：其等分別所有之上開
    房屋早已興建，已長期占有系爭土地云云；並請求駁回原告
    之訴。被告甲○○則經合法通知而未到庭，亦未提出準備書
    狀為任何主張或陳述。
四、經查，坐落台北縣萬里鄉○○里○○段崁腳小段第88-2地號
    、第89-2地號、第89-3地號、第89-7地號土地為原告所有，
    而被告丁○○占用如附圖88-2（A）、88-2（B）、88-2（C
    ）部分，興建系爭124號之4房屋，被告己○○占用如附圖88
    -2（D）、88-2（E）、88-2（F）部分，興建系爭124號之5
    房屋，被告乙○○○占用如附圖89-2（A）、89-2（B）、89
    -7（A）部分，興建系爭140號房屋、被告甲○○占用如附圖
    88-2（G）、88-2（H）、89  -3（A）部分，興建系爭124號
    之6房屋等事實，為被告丁○○、己○○、乙○○○所不爭
    執，並有萬里鄉○○里○○段崁腳小段第88-2地號、第89-2
    地號、第89-3地號、第89-7地號土地登記第二類謄本、台北
    縣汐止地政事務所96年11月16日北縣汐地測字第0960014021
    號函附土地複丈成果圖、相片12紙、戶籍謄本、台北縣萬里
    鄉戶政事務所中華民國97年6月16日北縣萬戶字第097000118
    2號函附被告甲○○戶籍設立資料台灣電力股份有限公司基
    隆營業處以中華民國97年6月18日Ｄ基隆字第9706-0204號函
    附卷可稽，復經本院於96年9月7日到場履勘屬實，被告甲○○既未到場爭執，亦未提出書狀答辯，自堪信原告主張為真
    實。
五、按所有人對於無權占有或侵奪其所有物者，得請求返還之。
    對於妨害其所有權者，得請求除去之。有妨害其所有權之虞
    者，得請求防止之，民法第767條定有明文。本件被告丁○○、己○○、乙○○○占用原告所有之系爭土地乙情，業如
    前述，被告等雖辯稱其已長期占有系爭土地云云，然被告就
    其究係基於何種意思而長期間占有系爭土地乙節，既未說明
    ，復未舉證以實其說，則被告能否尚能因時效而取得占有系
    爭土地之正當權源，已非無疑。況被告縱然已因時效而取得
    占有系爭土地之正當權源之請求權，然在未依法向地政機關
    聲請登記為土地權利人且經受理以前，仍不得據以對抗土地
    所有權人，被告就系爭土地仍屬無權占有，被告抗辯其已長
    期和平占用系爭土地，應已合法取得占有系爭土地之正當權
    源云云，自無足採，是被告占有系爭土地並無合法權源，應
    堪認定。原告本於所有權人之地位，請求被告丁○○、己○○、乙○○○等返還前揭土地，自屬有據。從而，原告依民
    法第767條之規定，請求被告丁○○將坐落台北縣萬里鄉○○里○○段崁腳小段88-2地號土地上如附圖編號88-2（A）
    、面積27平方公尺，88-2（B）、面積278平方公尺，88-2（
    C）、面積217平方公尺之建物即門牌號碼台北縣萬里鄉崁腳
    124號之4房屋拆除後，將占用土地返還原告、被告己○○將
    坐落台北縣萬里鄉○○里○○段崁腳小段88-2地號土地上如
    附圖編號88-2（D）、面積131平方公尺，88-2（E）、面積
    369平方公尺，88-2（F）、面積28平方公尺之建物即門牌號
    碼台北縣萬里鄉崁腳124號之5房屋拆除後，將占用土地返還
    原告、被告甲○○將坐落台北縣萬里鄉○○里○○段崁腳小
    段88-2地號土地上如附圖編號88-2（G）、面積9平方公尺，
    88-2（H）、面積46平方公尺，同小段89-3地號土地上如附
    圖編號89-3（A）、面積18平方公尺之建物即門牌號碼台北
    縣萬里鄉崁腳124號之6房屋拆除後，將占用土地返還原告、
    被告乙○○○應將坐落台北縣萬里鄉○○里○○段崁腳小段
    89-2地號土地上如附圖編號89-2（A）、面積60平方公尺，
    89-2（B）、面積4平方公尺，同小段89-7地號土地上如附圖
    編號89-7（A）、面積22平方公尺之建物即門牌號碼台北縣
    萬里鄉崁腳140號房屋拆除後，將占用土地返還原告，為有
    理由，應予准許。
六、本判決原告陳明願供擔保請准宣告假執行，於法並無不合，
    爰酌定相當之擔保金額宣告之。並依同法第392條第2項規定
    ，依職權酌定被告得供相當之擔保，免為假執行之宣告。
七、據上論結，本件原告之訴為有理由，依民事訴訟法第385條
    第1項前段、第78條、第85條第1項但書、第390條第2項、第
    392 條第2項，判決如主文。
中    華    民    國    97    年    8     月    11    日
                  民事庭法  官  姚貴美
以上正本係照原本作成。
對於本件判決如有不服，應於收受送達後20日內向本院提出上訴
書狀，敘述上訴之理由，上訴於臺灣高等法院。
中    華    民    國    97    年    8     月    11    日
                        書記官  江美琪


司法院資訊處製作；財團法人民間司法改革基金會備份。
